最高法院刑事判決
111年度台上字第5100號
上  訴  人  陳仕錡                     



原審辯護人  張全成律師
上列上訴人因違反毒品危害防制條例案件，不服臺灣高等法院中
華民國111年8月24日第二審判決（111年度上訴字第36號，起訴
案號：臺灣新北地方檢察署109年度偵字第44709號），由原審之
辯護人代為提起上訴，本院判決如下：
    主  文
上訴駁回。
    理  由
一、原審之辯護人得為被告之利益而上訴，刑事訴訟法第346條
    前段定有明文。本件上訴人陳仕錡係由其原審辯護人張全成
    律師，於法定上訴期間內，為上訴人之利益，以上訴人之名
    義具狀提起第三審上訴，合先敘明。
二、按刑事訴訟法第377條規定，上訴於第三審法院，非以判決
    違背法令為理由，不得為之。是提起第三審上訴，應以原判
    決違背法令為理由，係屬法定要件。如果上訴理由書狀並未
    依據卷內訴訟資料，具體指摘原判決不適用何種法則或如何
    適用不當，或所指摘原判決違法情事，顯與法律規定得為第
    三審上訴理由之違法情形，不相適合時，均應認其上訴為違
    背法律上之程式，予以駁回。本件原審審理結果，認為上訴
    人有原判決犯罪事實欄所載之犯行明確，因而維持第一審論
    處上訴人犯販賣第二級毒品未遂罪刑及沒收、銷燬之判決，
    駁回上訴人在第二審之上訴，已詳敘其調查、取捨證據之結
    果及憑以認定犯罪事實之得心證理由。從形式上觀察，並無
    足以影響判決結果之違法情形存在。
三、本件上訴意旨略稱：
  ㈠上訴人於第一審已主張民國109年11月5日遭查獲時，有向警
    員表示因要賣的毒品不夠，已經與毒品上游田凱銘約碰面，
    田凱銘會在那個時間點到上訴人住處，之後田凱銘果然被警
    查獲。證人即警員陳品懿、黃裕興、蘇祐葆於第一審或原審
    雖證稱上訴人當下並未告知毒品上游會到上訴人住處、上訴
    人沒有主動向警方表示要供出毒品上游等語，然其等對於田
    凱銘為警查獲前，上訴人是否有告知毒品上游會來交貨一事
    ，多稱：「我有點忘記」、「我就不清楚」、「應該沒有，
    印象中沒有」等語，而無法為具體之回憶，又其等在案發前
    應不知有田凱銘此人，若非上訴人已告知，其等如何會主動
    詢問田凱銘有無攜帶違禁品，又若非員警盤查時已有相當根
    據，田凱銘又怎可能主動交出毒品，是陳品懿、黃裕興、蘇
    祐葆之證詞，不應採為不利上訴人之判斷，原審未予詳查，
    遽認上訴人並無毒品危害防制條例第17條第1項適用，尚嫌
    速斷，有判決不適用法則之違法。
  ㈡行為人是否具有特別惡性或對刑罰反應力薄弱，應就其情節
    為判斷，包括前罪是否為過失犯，前後兩罪之罪質是否相近
    、有無關聯等因素綜合判斷之。上訴人本案所犯販賣第二級
    毒品罪，與前案施用及持有毒品罪雖均屬毒品類型案件，但
    前後案並無關聯性，且前案施用、持有毒品係因毒品成癮所
    致，與後案販賣毒品未遂犯行，在保護法益及規範目的仍有
    不同，原判決逕以累犯加重，有適用法則不當之違誤等語。
四、按毒品危害防制條例第17條第1項規定：犯第4條至第8條、
    第10條或第11條之罪，供出毒品來源，因而查獲其他正犯或
    共犯者，減輕或免除其刑。所稱供出毒品來源，係指行為人
    供出毒品來源之對向性正犯，或與其具有共同正犯、共犯（
    教唆犯、幫助犯）關係毒品由來之人之相關資料，使有偵查
    （或調查）犯罪職權之公務員得據以發動偵查（或調查）程
    序。所謂因而查獲，係指行為人供出毒品來源之具體事證，
    使有偵查（或調查）犯罪職權之公務員發動偵查（或調查）
    ，因而查獲所指毒品來源之正犯或共犯而言。倘有偵查（或
    調查）犯罪職權之公務員已有確切之根據，足以合理懷疑行
    為人所供出毒品來源之人涉嫌毒品犯罪，則供出毒品來源與
    查獲間，不具相當因果關係，即不符上開減輕或免除其刑規
    定。原判決對於上訴人主張其供出毒品來源田凱銘，有毒品
    危害防制條例第17條第1項減免其刑規定適用，何以不足採
    ，已依憑陳品懿、黃裕興於第一審、蘇祐葆於原審之證詞，
    說明警方非因上訴人之供述而查獲田凱銘，上訴人不符合毒
    品危害防制條例第17條第1項規定要件，自無該減刑規定適
    用之理由（見原判決第9、10頁），此係原審踐行證據調查
    程序後，本諸合理性自由裁量所為證據評價之判斷，既未違
    反經驗法則或論理法則，要不能指為違法。上訴意旨㈠仍執
    已經原判決論駁不採之主張，再為爭辯，並非適法之第三審
    上訴理由。
五、依司法院釋字第775號解釋意旨，有關累犯加重本刑部分，
    不生違反憲法一行為不二罰原則之問題。惟其不分情節，基
    於累犯者有其特別惡性及對刑罰反應力薄弱等立法理由，一
    律加重最低本刑，於不符合刑法第59條所定要件之情形下，
    致生行為人所受之刑罰超過其所應負擔罪責之個案，不符憲
    法罪刑相當原則、比例原則。於此範圍內，在修正前，為避
    免發生上述罪刑不相當之情形，法院應斟酌個案情形，裁量
    是否依該規定加重最低本刑。原判決已說明上訴人前因施用
    第二級毒品、持有第二級毒品案件，經法院分別科刑判決及
    定其應執行刑確定（下稱前案），其於前案有期徒刑執行完
    畢5年內，故意再犯本案最重本刑為有期徒刑以上之罪，符
    合刑法第47條第1項累犯之規定，審酌上訴人前案甫於109年
    1月6日執行完畢，理應生警惕作用，期待其返回社會後能因
    此自我控管，惟竟未生警惕，不知澈底禁絕毒品，復故意再
    犯同為毒品案件之販賣第二級毒品未遂犯行，足見前案之徒
    刑執行成效不彰，對刑罰之反應力顯然薄弱，暨權衡各罪之
    法律目的、罪刑相當原則及相關刑事政策，並依司法院釋字
    第775號解釋意旨為整體評價裁量後，尚不生以累犯所處之
    刑罰超過上訴人所應負擔罪責，其人身自由因此遭受過苛侵
    害之情形，爰就上訴人所犯，除法定本刑為無期徒刑部分，
    依刑法第65條第1項規定不得加重外，依累犯規定加重其最
    低本刑（見原判決第6、7頁）。難指有違反前述司法院解釋
    意旨，核係原審刑罰裁量職權之適法行使，上訴意旨㈡仍執
    已經原判決論駁不採之辯解，再為爭辯，自非合法之第三審
    上訴理由。
六、綜上，上訴意旨係置原判決所為明白論斷於不顧，仍持已為
    原判決指駁之陳詞再事爭辯，難認已符首揭法定之第三審上
    訴要件，其上訴為違背法律上之程式，應予駁回。
據上論結，應依刑事訴訟法第395條前段，判決如主文。
中　　華　　民　　國　　111 　年　　11　　月　　17　　日
                  刑事第二庭審判長法　官  林勤純
                                  法　官  王梅英
                                  法　官  蔡新毅
                                  法　官  吳秋宏
                                  法　官  黃斯偉
本件正本證明與原本無異
                                  書記官  王麗智
中　　華　　民　　國　　111 　年　　11　　月　　22　　日